【裁判字號】    95,訴,2048
【裁判日期】    950825
【裁判案由】    毒品危害防制條例
【裁判全文】
臺灣高雄地方法院刑事判決              95年度訴字第2048號
公  訴  人  臺灣高雄地方法院檢察署檢察官
被      告  甲○○
上列被告因違反毒品危害防制條例案件，經檢察官提起公訴（95
年度毒偵字第4057號），本院適用簡式審判程序判決如下：
    主  文
甲○○連續施用第一級毒品，累犯，處有期徒刑捌月。扣案第一
級毒品海洛因壹包（含包裝袋，淨重零點零伍公克，包裝重零點
貳陸公克，沒收銷燬之。
    事  實
一、甲○○前因違反肅清煙毒條例案件，經臺灣高等法院高雄
    分院於民國84年4 月25日判處有期徒刑3 年2 月，褫奪公權
    2 年確定，於84年6 月24日入監執行，於86年1 月31日假釋
    出監，付保護管束，於86年間因更犯下述之犯罪，經撤銷
    假釋，應再執行殘刑1年6月17日；又因煙毒等案件，於86
    年5 月15日經本院以86年度訴字第1315號判處有期徒刑3 年
    2 月、4 月，應執行有期徒刑3 年4 月，於86年6 月17日確
    定，於86年7 月14日入監執行上開有期徒刑及前開之殘刑
    1 年6 月17日，嗣於89年3 月10日縮短刑期假釋出監付保護
    管束，於91年3 月13日保護管束期滿，以已執行論。復因施
    用毒品案件，由本院裁定送觀察、勒戒，認有繼續施用毒品
    傾向，經裁定令入戒治處所施以強制戒治，於94年6 月17日
    停止強制戒治出所，於94年11月8 日期滿，並由臺灣高雄地
    方法院檢察署檢察官於94年6 月23日，以94年度戒毒偵字第
    353 號為不起訴處分。詎仍不知悔改，仍於前述強制戒治執
    行完畢釋放後5 年內，基於施用第一級毒品海洛因之概括犯
    意，自95年2 月某日起，至同年4 月28日18時50分許回溯24
    小時內某時（不包含為警查獲後受公權力拘束時間），在其
    高雄市○○區○○路21巷34號住處，以將海洛因摻在香煙內
    點燃後吸食之方式方式，施用第一級毒品海洛因多次。嗣於
    同年4 月28日17時50分許，為警在高雄市○○區○○街31號
    前當場盤查查獲，並扣得其所有海洛因1 包（含包裝袋，驗
    後淨重0.05公克、空包裝重0.26公克），經採集其尿液送驗
    後，得知上情。
二、案經高雄市政府警察局新興分局報請臺灣高雄地方法院檢察
    署檢察官偵查起訴。
    理  由
壹、程序部分
    本件被告甲○○所犯係死刑、無期徒刑、最輕本刑為3 年以
    上有期徒刑以外之罪，其於準備程序中就前揭被訴事實為有
    罪之陳述，經受命法官告知簡式審判程序之旨，並聽取公訴
    人、被告之意見後，本院認無不得或不宜改依簡式審判程序
    進行之處，爰依刑事訴訟法第273 條之1 第1 項、第284 條
    之1 ，裁定本件由受命法官獨任進行簡式審判程序，合先敘
    明。
貳、實體部分
一、前揭事實，業據被告甲○○於警詢、偵查中及本院審理時坦
    承不諱，且被告於95年4 月28日所採集之尿液，經送檢驗結
    果，呈毒品嗎啡陽性反應（海洛因在人體內代謝成嗎啡，係
    檢驗其尿液中嗎啡反應），此有高雄市立凱旋醫院濫用藥物
    尿液檢驗報告1 紙在卷可證；復有第一級毒品海洛因1 包扣
    案可查；又扣案上開第一級毒品海洛因1 小包（含包裝袋，
    淨重0.05公克、包裝重0.26公克），經送法務部調查局鑑驗
    結果，確含有海洛因成分之事實，亦有法務部調查局調科壹
    字第220023619 號鑑定通知書在卷可徵。綜上，足認被告自
    白與證據相符，其確有連續施用第一級毒品海洛因之犯行，
    洵堪認定。
二、被告前因施用毒品，由本院裁定送觀察、勒戒，認有繼續施
    用毒品傾向，經裁定令入戒治處所施以強制戒治，於94年6
    月17日停止強制戒治出所，於94年11月8 日期滿等情，有臺
    灣高等法院被告前案紀錄表、臺灣高雄地方法院檢察署全國
    施用毒品案件紀錄表在卷足憑，被告確係於前受強制戒治執
    行完畢釋放後5 年內，再為本件施用第一級毒品之犯行，是
    本件事證明確，被告犯行洵堪認定。
三、按海洛因為毒品危害防制條例第2 條2 項第1 款所規定之第
    一級毒品，被告施用海洛因，核其所為，係犯毒品危害防制
    條例第10條第1 項施用第一級毒品罪。被告持有第一級毒品
    ，復進而施用，其持有第一級毒品之低度行為，為施用之高
    度行為所吸收，不另論罪。
四、新舊法比較適用：
    按94年2 月2 日修正公布後刑法第2 條第1 項規定：「行為
    後法律有變更者，適用行為時之法律。但行為後之法律有利
    於行為人者，適用最有利於行為人之法律」。而此係為規範
    行為後法律變更所生新舊法律比較適用之準據法（最高法院
    95年度第8 次刑事庭會議參照）。經查：
（一）被告行為後，刑法第56條連續犯之規定，業於94年1 月7
      日修正刪除，同年2 月2 日經總統公布，並於95年7 月1
      日施行，則被告之犯行，因行為後新法業已刪除連續犯之
      規定，此刪除雖非犯罪構成要件之變更，但顯已影響行為
      人刑罰之法律效果，自屬法律有變更，而本件被告於舊法
      時期所犯之數次施用毒品罪（自94年12月下旬某日起，至
      95年3 月15日21時許止，施用多次），依新法應各別多次
      論斷之結果（即數罪併罰），其刑度顯較修正前應依刑法
      第56條之規定以一連續施用毒品罪論為重，依新法第2條
      第1 項規定，比較新、舊法結果，以被告之行為時法律即
      修正前刑法第56條規定，對被告較為有利。
（二）被告有如事實欄所載之前科，有台灣高等法院被告前案紀
      錄表在卷可按，其受徒刑之執行完畢後，5 年以內因故意
      再犯本件有期徒刑以上之罪，核屬累犯，而新法施行前，
      過失再犯有期徒刑以上之罪，新法施行後，不再適用刑法
      第47條累犯加重其刑之規定，惟被告並非過失再犯，則無
      論修正前、或現行刑法第47條之規定，均應加重其刑，是
      應依行為時即修正前刑法第47條規定論以累犯。
（三）綜上，被告多次施用第一級毒品之犯行，時間緊接，所犯
      罪名相同，顯係出於概括之犯意為之，為連續犯，應依修
      正前刑法第56條之規定以一罪論，並加重其刑，再依修正
      前同法第47條論以累犯，加重其刑，並遞加之。
五、爰審酌被告一再施用毒品，顯見其意志不堅，無法戒絕毒癮
    ，惟念其施用毒品乃自戕一己之身體健康，尚未害及他人，
    且坦承犯罪，尚知悔悟等一切情狀，量處如主文所示之刑，
    以示懲儆。又扣案之第一級毒品海洛因1 包，經檢驗結果呈
    現海洛因陽性反應，已如前述，且該包裝因與其內之毒品無
    法析離，應將之同視為第一級毒品，不問屬於被告與否，均
    應依毒品危害防制條例第18條第1 項前段規定宣告沒收銷燬
    之。
據上論斷，應依刑事訴訟法第273 條之1 第1 項、第299 條第1
項前段，毒品危害防制條例第10條第1 項、第18條第1 項前段，
刑法第2 條第1 項、第11條，修正前刑法第56條、第47條，判決
如主文。
本案經檢察官井天博到庭執行職務。
中    華    民    國    95    年    8     月    25    日
                    刑事第四庭    法  官  林意芳
以上正本證明與原本無異。
如不服本判決，應於收受送達後10日內向本院提出上訴書狀（應
附繕本）。
中    華    民    國    95    年    8     月    25    日
                                  書記官  曾秀鳳
附錄本判決論罪科刑法條：
毒品危害防制條例第10條第1項
施用第一級毒品者，處 6 月以上 5 年以下有期徒刑。


司法院資訊處製作；財團法人民間司法改革基金會備份。
